臺灣雲林地方法院刑事裁定
111年度聲判字第4號
聲  請  人
即  告訴人  杜金義

代  理  人  許洋頊律師（法扶律師）
被      告  葉書彰



上列聲請人即告訴人因被告涉犯過失致死案件（臺灣雲林地方檢
察署111年度偵字第197號），不服臺灣高等檢察署臺南檢察分署
檢察長駁回再議之處分（111年度上聲議字第302號），聲請交付
審判，本院裁定如下：
    主  文
聲請駁回。
    理  由
壹、告訴人不服上級法院檢察署檢察長或檢察總長認再議為無理
    由而駁回之處分者，得於接受處分書後10日內委任律師提出
    理由狀，向該管第一審法院聲請交付審判，刑事訴訟法第25
    8條之1第1項定有明文。本件聲請人即告訴人杜金義（下稱
    聲請人）對被告葉書彰提出過失致死罪嫌告訴，經臺灣雲林
    地方檢察署（下稱雲林地檢署）檢察官以111年度偵字第197
    號為不起訴處分後，聲請人不服聲請再議，經臺灣高等檢察
    署臺南檢察分署（下稱高檢署臺南分署）檢察長以111年度
    上聲議字第302號駁回再議，聲請人於民國111年2月21日收
    受前開處分書後，於111年3月1日委任律師具狀向本院聲請
    交付審判等情，有雲林地檢署不起訴處分書、高檢署臺南分
    署處分書各1份、送達證書2份及刑事交付審判聲請狀1份在
    卷可稽，並經本院依職權調取上開卷宗核閱無訛，揆諸前揭
    規定，本件聲請於程序上即屬合法，本院自應受理，並為實
    體審查其聲請是否有理由，先予敘明。
貳、聲請交付審判意旨略以：
一、被害人杜金順傷勢均分布在身體右側，足證被害人遭被告所
    駕駛車牌號碼000-0000號營業曳引車（下稱A車）撞擊前，
    應係站在肇事路段並且面對由證人方國生所駕駛而暫時停放
    在路邊之車牌號碼000-00號營業聯結車（下稱C車）車身左
    側，是依交通部公路總局嘉義區監理所110年12月16日嘉監
    鑑字第1100263329號號函文之意見，被告應負肇事主因。
二、縱認被害人於其與所停放路旁之車牌號碼000-0000號營業大
    貨車（下稱B車）及C車中間走出便遭被告撞擊，觀之被害人
    傷勢分布身體右側之情及B車左側之行車紀錄器畫面，足證
    被告駕駛A車行經B車旁之際，已看見被害人自B、C車之間走
    出，卻僅採取往左偏移之消極措施，未見剎車行為，難認已
    盡注意義務。
三、綜上，本件事故發生時，無論被害人係站立於C車左側路旁
    或自B、C車之間走出，被告均已違反道路交通安全規則第94
    條第3項之注意義務，難謂其就本件事故毫無過失，是懇請
    鈞院將本件交付審判，以資救濟等語。
參、刑事訴訟法第258條之1規定聲請人得向法院聲請交付審判，
    此乃對於「檢察官不起訴或緩起訴裁量權」制衡之一種外部
    監督機制，法院此時僅就檢察官所為不起訴或緩起訴之處分
    是否正確加以審查，以防止檢察機關濫權。依此立法精神，
    同法第258條之3第3項規定「法院就交付審判之聲請為裁定
    前，得為必要之調查」，其所謂「得為必要之調查」，係指
    調查證據之範圍應以偵查中曾顯現者為限，不可就新提出之
    證據再為調查，亦不可蒐集偵查卷以外之證據，否則將與刑
    事訴訟法第260條之再行起訴規定混淆不清。且法院裁定交
    付審判，即如同檢察官提起公訴使案件進入審判程序，是法
    院裁定交付審判之前提，必須偵查卷內所存證據已符合刑事
    訴訟法第251條第1項規定「足認被告有犯罪嫌疑」檢察官應
    提起公訴之情形（臺灣高等法院暨所屬法院95年法律座談會
    研討結果參照）。又法院於審查交付審判之聲請有無理由時
    ，除認為不起訴處分書所載理由違背經驗法則、論理法則或
    其他證據法則，否則，不宜率予裁定交付審判（法院辦理刑
    事訴訟案件應行注意事項第134項參照）。是法院於審查交
    付審判之聲請有無理由時，除認為不起訴處分書所載理由違
    背經驗法則、論理法則或其他證據法則，或聲請人所指摘不
    利被告之事證，未經檢察機關詳為調查或斟酌者外，不宜率
    予裁定交付審判。所謂聲請人所指摘不利被告之事證，未經
    檢察機關詳為調查，係指聲請人所提出請求調查之證據，檢
    察官未予調查，且若經調查，即足以動搖原偵查檢察官事實
    之認定及處分之決定，倘調查結果，尚不足以動搖原事實之
    認定及處分之決定者，仍不能率予交付審判。縱或法院對於
    檢察官所認定之基礎事實有不同判斷，但如案件仍須另行蒐
    證偵查始能判斷應否交付審判者，因交付審判審查制度並無
    如同再議救濟制度得為發回原檢察官續行偵查之設計，故法
    院仍應依刑事訴訟法第258條之3第2項前段規定，以聲請無
    理由裁定駁回。　
肆、原不起訴處分理由略以：現場留存之行車紀錄器影像畫面角
    度均未攝得本件事故發生位置之肇事影像，而被告之行車紀
    錄器影像本應足作為最適切釐清本件車禍事發過程之佐證，
    惟事發當時該行車紀錄器影像故障且無法修復，又經警查訪
    後，確認事發現場並無其他來車及目擊證人，現有事證僅存
    事發當時在場之證人方國生，而其於偵訊時證稱：當時公司
    派伊與被害人一同出車，後來被害人通知伊車上的繩子掉了
    ，伊跟被害人就將車子緊靠路邊，被害人先走到伊車輛的正
    後方，也就是伊車輛的車尾和被害人車輛車頭的2車中間，
    先在該處討論要怎麼撿繩子，（檢察官問：具體被害人是站
    定在繩子旁遭撞擊，還是從你們討論的2車之間走出來遭撞
    擊？）被害人並不是站在繩子的旁邊被撞，而是和伊商討完
    要分頭行動時，被害人一走出2車之間就馬上被撞擊，當時
    被害人並不是站在車子旁等語。則依證人方國生上開證述，
    核與被告所辯相符，似已翻易原在警詢時所述被害人位在繩
    子旁等內容，此情雖遭聲請人當庭質疑，惟證人方國生與被
    告素不相識，反係與被害人交情匪淺屬於同事又相互業務協
    助，顯無甘冒偽證罪責刻意為對被害人不利陳述之必要，其
    具結後於偵查中所述內容應值採信。再者，縱認其所述有所
    反覆無從憑採，則在現已無其他事證足資憑佐之情形下，亦
    已無法釐清其所述前後內容究竟何者屬實，亦無法僅以其之
    單一指證作為推斷本件車禍發生過程之唯一論據。綜上，本
    件除現有證人方國生之證述外，別無其他事證足資確認車禍
    發生之過程，無論是否採信證人方國生之證述內容，均無法
    排除如證人方國生所述被害人係自行自2車之間走出始遭被
    告車輛撞擊之可能性，在此情形下，被告車輛僅係單純直行
    ，又行駛在自己車道內，全然未違反道路交通相關法規，對
    於突自2車之間走出侵入自己車道之被害人舉措，事發短暫
    ，實非被告所得以注意防範，在此情形下自難認被告涉有過
    失，本件將上開各節及雙方主張送請交通部公路總局嘉義區
    監理所嘉雲區車輛行車事故鑑定會鑑定，經鑑定結果同上，
    亦認倘係被害人由2車間走出，則被告「無肇事因素」，有
    交通部公路總局嘉義區監理所110年12月16日嘉監鑑字第110
    0263329號函1份存卷可按，是在現有事證下，既無法全然排
    除證人方國生所述即被害人係自2車間走出之可能性，揆諸
    有疑惟利被告原則，尚無從遽認被告涉有過失，而以過失致
    死罪責將其相繩。
伍、駁回再議處分書，除重申原不起訴處分之理由外，並以：　
一、被害人為何係身體右側而非左側遭A車右前車頭撞擊乙節，
    衡諸常情，不論被害人於事故發生前行走或站立於何處，其
    因聽聞A車（車種為營業曳引車，空車重22000公斤，並負載
    重達67240公斤之貨物）駛來之巨大聲響而回頭觀看，導致
    身體正面對著A車且身體右側遭A車右前車頭撞擊，應為理之
    所常，無法憑此即遽認被害人早已在C車左側站定一段時間
    ，且為被告於事故發生前所得注意之車前狀況。　
二、經高檢署臺南分署檢察官勘驗卷附之B車行車紀錄器畫面檔
    案結果，被害人第3次將B車停靠路肩（04：25：30至33）並
    下車向前走時（04：25：45）起，迄至被告駕駛A車在外側
    車道駛近並經過B車時（04：26：40至41）止，中間僅間隔
    約1分鐘左右，且依證人方國生所述，被害人下車後係先走
    至B、C車之間與其討論如何撿繩索乙事，之後才走出路肩，
    侵入外側車道內，遭被告駕駛之A車撞擊等情，益足見被告
    於被害人侵入外側車道時起，並無相當時間或距離以採取必
    要之應變反應。再者，A、B及C車均為大型車輛，被害人在B
    、C車之間行走，被告在A車內駕車直行，視線部分遭到遮蔽
    ，顯難認被告有何未盡其注意義務之過失。　
三、質之原檢察官於偵查中訊問證人方國生時，有同時傳喚聲請
    人到庭表示意見，聲請人陳稱：「（問：對證人所述，有無
    意見？）證人所述似乎與警詢有些差異，另當天現場，警察
    有調被告的行車紀錄器，當時我也在場，但我們都發現被告
    的行車紀錄器影像無法播放顯示，…」、「對於現在影像沒
    有意見，…」等語；而證人方國生當庭聽聞聲請人之意見後
    ，則表示：沒有其他意見補充等語，有偵訊筆錄1份在卷可
    按（相卷第185頁）。參諸證人方國生與被害人係同事關係
    ，且被害人係因欲幫助證人方國生而致發生本件事故，是其
    證詞當無偏袒或迴護被告之可能。
四、至再議意旨指稱被告超速、疲勞駕駛等節，然依卷附之A車
    紙本行車紀錄器即紙本大餅圖（相卷第161頁）所示，於上
    午5時至6時許有兩條刻度線（應係不同日期所留下），其中
    一條為時速50幾至60幾公里，但自上午5時20幾分即回歸為0
    ；另一條則為時速80幾至90幾公里，但於此期間均未曾回歸
    為0，對照本件事故係發生於上午5時31分，且事故發生後被
    告即停車等情觀之，尚難憑此即逕認被告於事故發生時有超
    速（時速90公里）行駛之情。何況，事故發生時被告係在自
    己車道內直行，被害人貿然走出路肩，侵入被告車道內，則
    被告是否超速或疲勞駕駛與本件事故之發生均無因果關係，
    當無再行調查之必要，附此敘明。
五、依上，原檢察官以被告並無聲請人指述之過失致死犯行，因
    認罪嫌不足而為不起訴處分，經核尚無不合。聲請人猶執前
    詞據以指摘，委無足採。
陸、原不起訴處分書、再議駁回處分書認依調查結果，尚難認被
    告有何過失致死犯行，其理由已論列甚詳。聲請人固以上開
    情詞指摘前揭處分書違法不當等情，然經本院調閱偵查全卷
    ，並審酌本案全部證據資料後，就聲請人聲請本件交付審判
    所執之理由，另指駁如下：　　
一、聲請人固以證人方國生於警詢之證述及被害人所受傷勢分布
    於身體右側推認被害人於事故發生時係站立於C車左側之路
    旁，並認倘被害人係自B、C車之間走出後遭被告所駕駛之A
    車撞擊，客觀上被害人之動作應是正要右轉朝C車左側車身
    方向走去，此際若發現後方有來車接近，被害人應直接左轉
    回頭看較符合常情，惟此業於偵查中經檢察官傳喚證人方國
    生到庭作證，經檢察官與證人確認後，其證稱：被害人當時
    不是站在車子旁邊，而是跟我商討完準備分頭行動，在一走
    出B、C車之間就被撞擊等情明確（相卷第184至185頁），其
    雖已翻易原在警詢時所述被害人位在繩子旁之證詞，惟審酌
    證人方國生與被告素不相識，反係與被害人為同事關係又於
    工作上相互協助，顯無於偵訊時甘冒偽證罪責刻意更改為對
    被害人不利陳述之必要，是認其於偵訊時之證述應值採信。
    另聲請人雖主張被害人應直接左轉回頭看較符合常情，然此
    僅屬個人之推論，況若被告確實在看見A車駛來時將身體左
    轉，其於左轉身後，應係身體右側較靠近被告駕駛之車道，
    故其遭受A車撞擊後，傷勢之主要分布亦應集中於身體右側
    ，此核與相驗確認被害人傷勢分布之結果相符，尚難以聲請
    人上開推論，遽認被害人於案發時所處位置為C車左側車身
    之路旁。復觀之C車車寬較B車為寬，當時C車停放在路旁時
    ，左側車輪係壓在虛白線右緣，若被害人確係站在C車左側
    處理繩子脫落問題，則被害人理應站在外側車道上近虛白線
    之位置，而依案發當時天氣晴、早晨日間自然光線，被告車
    輛亦有開起車前大燈，依被告之視線應可看見被害人站立在
    外側車道，此時若A車要繼續往前直行避免撞上被害人，勢
    必要將車身稍微往左偏移，以遠離外側車道之虛白線，但依
    B車車頭及左後方行車紀錄器勘驗筆錄之結果，可見A車始終
    保持在外側車道行駛，並無在接近B、C車前即有提前往左偏
    移或減速之情，可徵被告稱未看見被害人之詞，尚非虛妄。
二、至聲請人雖指摘被告在撞上被害人前未有剎車行為，僅有往
    左偏移之舉措，難謂已盡注意義務，然依上開B車車頭及左
    後方行車紀錄器勘驗筆錄之結果，可見被告於案發當時係在
    自己之車道上直行，對於突自路旁停放之B、C車中間走出侵
    入自己車道之被害人舉措，因事發突然，實非被告所得預見
    並得以為即時必要之閃避反應，被告既因客觀上無法閃避，
    於此情形下自難認被告未盡注意義務，是被告並無過失甚明
    ，此亦核與前揭交通部公路總局嘉義區監理所嘉雲區車輛行
    車事故鑑定會鑑定結果：認倘被害人係由B、C車之間走出，
    則被告「無肇事因素」相符，是被害人雖因本件車禍而發生
    死亡之結果，然被告就本件車禍之發生既無過失，自無從以
    過失致死罪責相繩，聲請人上開指述，實不足採。
柒、綜上所述，聲請意旨指稱被告涉犯過失致死罪嫌，本院核閱
    全部卷證後，難認被告有犯罪嫌疑而應提起公訴，雲林地檢
    署檢察官所為不起訴處分與高檢署臺南分署駁回再議處分書
    ，於法並無不合，聲請人猶執前詞，指摘原不起訴處分及駁
    回再議處分書不當，求予裁定交付審判，並無理由，應予駁
    回。　　
據上論斷，應依刑事訴訟法第258條之3第2項前段，裁定如主文
。　　　　
中　　華　　民　　國　　111 　年　　7 　　月　　13　　日
                  刑事第五庭  審判長法  官  鍾世芬

                                    法  官  陳韋仁

                                    法  官  簡伶潔 
以上正本證明與原本無異。  
不得抗告。
                                    書記官　曾千庭
中　　華　　民　　國　　111 　年　　7 　　月　　14　　日